【裁判字號】    97,交聲,120
【裁判日期】    970215
【裁判案由】    違反道路交通管理處罰條例聲明異議
【裁判全文】
臺灣臺北地方法院交通事件裁定         97年度交聲字第120號
原處分機關  臺北市交通事件裁決所
異  議  人
即受處分人  乙○○
上列異議人即受處分人乙○○因違反道路交通管理處罰條例案件
，對於臺北市交通事件裁決所於民國九十六年十二月十三日所為
之處分（原處分案號：北市裁三字第裁２２—ＡＥＷ○五二九九
三號），聲明異議，本院裁定如下：
    主  文
異議駁回。
    理  由
一、按「汽車行駛於道路上，其駕駛人或前座乘客未繫安全帶者
    ，處駕駛人新臺幣一千五百元罰鍰；其實施及宣導辦法，由
    交通部定之。」、「汽車駕駛人，駕駛汽車有違反本條例之
    行為，經交通勤務警察或依法令執行交通稽查任務人員制止
    時，不聽制止或拒絕停車接受稽查而逃逸者，除按各該條規
    定處罰外，處新臺幣三千元以上六千元以下罰鍰。」、「汽
    車駕駛人有道路交通管理處罰條例第四十八條及六十條第一
    項情形者，除依原條款處罰鍰外，各記違規點數一點」，道
    路交通管理處罰條例第三十一條第一項、第六十條第一項、
    六十三條第一項第一款定有明文。
二、本件異議人即受處分人乙○○於民國九十六年十一月五日八
    時十三分許，未繫安全帶駕駛車號：ＣＸ—○五六三號自用
    小客車沿臺北市○○○路北往南方向行駛，行至復興北路、
    五常街口時，為臺北市政府警察局交通警察大隊中山分隊警
    員甲○○當場拍照取證並指揮攔停稽查，異議人不服員警制
    止，拒絕停車接受稽查，加速駕車往南逃逸，執勤警員拍照
    存證，並以無線電話通知其餘警員協助攔停，於復興北路、
    民權東路口攔下異議人所駕駛車輛，依道路交通管理處罰條
    例第三十條第一項、第六十條第一項之規定當場製單以北市
    警交字第ＡＥＷ○五二九九二號、北市警交字第ＡＥＷ○五
    二九九三號舉發違反道路交通管理事件通知單舉發，指定應
    於九十六年十一月二十日前到案自行繳納罰鍰，嗣異議人就
    遭舉發拒絕停車接受稽查而逃逸一事表示不服，於九十六年
    十一月五日向原處分機關提出申訴，原處分機關於九十六年
    十二月十三日依道路交通管理處罰條例第六十條第一項及第
    六十三條第一項第一款之規定，就拒絕停車接受稽查而逃逸
    部分以北市裁三字第裁２２—ＡＥＷ○五二九九三號裁決書
    裁處異議人罰鍰三千元並記違規點數一點，異議人於九十六
    年十二月十九日收受裁決書，於九十七年一月四日聲明異議
    ，有聲明異議狀（見本院卷第三、四頁）、北市警交字第Ａ
    ＥＷ○五二九九二號、北市警交字第ＡＥＷ○五二九九三號
    號舉發違反道路交通管理事件通知單（見本院卷第五頁）、
    臺北市交通事件裁決所北市裁三字第裁２２—ＡＥＷ○五二
    九九三號裁決書暨送達證書（見本院卷第六、十三頁）、九
    十六年十一月五日申訴書（見本院卷第八頁）及違規照片（
    見本院卷第十頁）等資料在卷可稽。
三、聲明異議意旨略以：異議人於九十六年十一月五日八時十三
    分許，駕駛車號：ＣＸ—○五六三號自用小客車沿臺北市○
    ○○路北往南方向行駛時，行至復興北路、五常街口時，雖
    有未繫安全帶之違規行為，惟當時為交通尖峰時間，車輛眾
    多，異議人未看到警員攔停，警員以此舉發異議人有拒絕停
    車接受稽查而逃逸之違規行為，顯有錯誤，為此聲明異議，
    請求撤銷原處分等語。
四、異議人固坦承伊於九十六年十一月五日八時十三分許，駕駛
    車號：ＣＸ—○五六三號自用小客車沿臺北市○○○路北往
    南方向行駛時，行至復興北路、五常街口時，確有未繫安全
    帶之違規行為，惟辯稱當時該路段車流眾多，伊未看見警員
    有攔停動作，故未停車接受稽查云云。經查：
  (一)證人即舉發本件違規事實之臺北市政府警察局交通警察大隊
    中山分隊警員甲○○於本院結證稱：上揭交通違規事件係伊
    所舉發，伊於九十六年十一月五日八時十三分許站立於復興
    北路、五常街交岔路口執行交通整理勤務，親眼目睹車號：
    ＣＸ—○五六三號自用小客車沿臺北市○○○路北往南方向
    行駛，該車輛駕駛人並未依規定繫安全帶，伊發現該輛自小
    客車駕駛人有未繫安全帶之違規行為後，立即拍照存證，並
    以手勢指揮該車輛靠路邊停下接受稽查，該輛自用小客車刻
    意閃避，隨即加速往南方向逃逸，伊隨即以無線電話通知其
    餘警員協助攔停，始於復興北路、民權東路口攔下異議人所
    駕駛車輛，伊當時站立於異議人車輛斜對角且伊所做攔停稽
    查動作相當明顯，異議人絕無可能未看見等情明確（見本院
    卷第十九、二十頁），並有違規照片（見本院卷第十頁）附
    卷足憑，且綜觀全卷相關事證並無證據證明證人黃明華誤認
    上揭違規事實，自不得以證人黃明華為舉發異議人上開違規
    行為之警員，即認其證詞未為足採；又交通警察掣單舉發違
    反道路交通管理處罰條例所列之違規事實，本質上為行政處
    分，係公務員基於職務上之權力，依法就特定之具體事件所
    為之具公法上效果之單方行政行為，基於公務員為公法上行
    為具有公信力之原則，該行政行為當可被推定為真正，據以
    處分之事實認定亦可推認係正確無誤，蓋公務員一切行政行
    為如均需預留證據以證其實，則國家行政勢必窒礙難行，據
    此，刑事訴訟法關於犯罪事實證據之規定如與屬行政秩序罰
    之交通違規裁罰本質不合，即不在準用之列，況本院遍查全
    案事證亦無任何證據足資證明證人黃明華誤認違規情事，則
    執勤員警本其維護交通秩序、安全職責所為之舉發，自應受
    到合法、正確之推定；再查，異議人自承當時為交通尖峰時
    刻，復興北路上車流眾多，舉發警員於發現異議人未繫安全
    帶後，尚能從容拍照取証，且違規照片亦顯示異議人車輛與
    前後車輛緊密接連行駛，可推知異議人遭取締當時車速必定
    相當緩慢，斷無可能未看見斜對角警員以手勢指揮車輛靠路
    邊停下接受稽查，異議人復無法提出任何證據以實其說，其
    所為辯解，自無足取。
  (三)綜上堪認，上揭違規事實已臻明確，異議人空言否認有違規
    行為，要無可採，本件事證明確，異議人違規行為堪以認定
    ，應依法處罰。
五、綜上所述，本件異議人於上開時、地，有駕駛車輛未繫安全
    帶之違規行為，經警員制止，拒絕停車接受稽查而逃逸之違
    規事實應堪認定，原處分機關依道路交通管理處罰條例第六
    十條第一項、六十三條第一項第一款及違反道路交通管理事
    件統一裁罰基準及處理細則第四十三條、第四十四條、第六
    十七條之規定，裁處罰鍰三千元並記違規點數一點，於法核
    無違誤。異議人聲明異議，指摘原處分不當，為無理由，應
    予駁回。
據上論斷，應依道路交通案件處理辦法第十九條，裁定如主文。
中    華    民    國    97    年    2     月    15    日
                        交通法庭法  官  李家慧
以上正本證明與原本無異
如不服本裁定應於送達後5日內向本院提出抗告狀
                                書記官  鄭淑丰
中    華    民    國    97    年    2     月    15    日


司法院資訊處製作；財團法人民間司法改革基金會備份。
